臺灣新竹地方法院刑事判決
                                 110年度易字第468號
公  訴  人  臺灣新竹地方檢察署檢察官
被      告  陳崇程




上列被告因詐欺案件，經檢察官提起公訴（110年度偵字第1993
號），被告於本院準備程序中，就被訴事實為有罪之陳述，經告
知被告簡式審判程序之旨，並聽取檢察官及被告之意見後，經本
院合議庭評議後裁定由受命法官獨任進行簡式審判程序，本院判
決如下：
    主  文
陳崇程共同犯詐欺得利罪，處有期徒刑貳月，如易科罰金，以新
臺幣壹仟元折算壹日。
    事  實
一、陳崇程於民國108年4月間，因亟需資金，明知其並無購買手
    機供己使用之真意，且無資力亦無意願繳納購機分期款項，
    竟與知情之斯時第一國際資融股份有限公司（下稱第一國際
    公司）之特約商「宇富通訊行」（址設桃園市○○區○○路000
    號）外務人員潘韋安（所涉共同詐欺得利部分，業經本院以
    110年度易字第468號判決判處有期徒刑2月在案），共同意
    圖為自己不法之所有，基於詐欺得利之犯意聯絡，於同年月
    13日某時許，在位在新竹市東區之新竹市警察局第三分局青
    草湖派出所附近某統一便利商店內，由陳崇程依潘韋安之指
    示於第一國際公司之「購物分期付款申請暨約定書」、「商
    品收取確認書㈠」等文件上簽名、捺印，並將其國民身分證
    正、反面影本交予潘韋安，以此佯作陳崇程向宇富通訊行表
    示願以分期付款方式購買APPLE IPHONE XS MAX 512G手機1
    支之意，復潘韋安即於同日將上開資料遞交予第一國際公司
    用以申辦購機貸款，並約定以上開手機價額新臺幣（下同）
    6萬7,334元為貸款總金額，分12期給付，每期5,612元（期
    間自108年5月23日起至109年4月23日止），致第一國際公司
    不知情之審核人員因而陷於錯誤，誤認陳崇程確有購機供己
    使用且有意願及資力依約按期支付購機分期款項之真意，而
    核定同意上開購機貸款之申請，並依第一國際公司與宇富通
    訊行間之「購物分期付款合作契約書」約定，於同年4月23
    日將上開貸款總額全數撥款予宇富通訊行，作為支付購買上
    開手機之全部價款，陳崇程、潘韋安因此受有購機價金債務
    由第一國際公司代為清償之利益，其等並於108年4月13日當
    日即取得宇富通訊行交付之前揭手機1支。嗣陳崇程果未繳
    交任何分期價款，經第一國際公司追查後始知受騙。
二、案經第一國際公司告訴臺灣新竹地方檢察署（下稱新竹地檢
    署）檢察官偵查後起訴。　　
    理  由
壹、程序事項
    本案被告陳崇程所犯詐欺得利罪，係非死刑、無期徒刑、最
    輕本刑為3年以上有期徒刑之罪，或高等法院管轄第一審之
    案件，被告於本院準備程序進行中，就被訴事實為有罪之陳
    述，經本院合議庭評議後認合於刑事訴訟法第273條之1第1
    項之規定，裁定進行簡式審判程序。又按簡式審判程序之證
    據調查，不受第159條第1項之限制，刑事訴訟法第273條之2
    定有明文，是於行簡式審判程序之案件，被告以外之人於審
    判外之陳述，除有其他不得作為證據之法定事由外，應認具
    有證據能力。本判決所援引被告以外之人於審判外之陳述，
    因本案採行簡式審判程序，復無其他不得作為證據之法定事
    由，依上開說明，應認具有證據能力。
貳、實體事項
一、認定犯罪事實所憑之證據及認定之理由
　　上開犯罪事實，業據被告於本院調查、準備程序及簡式審判
    程序中均坦承不諱(見本院111年度他字第192號卷第106頁、
    本院110年度易字第468號卷【下稱易字卷】第97頁、第298
    頁、第299頁、第304頁、第306頁)，核與證人即告訴人第一
    國際公司之告訴代理人張紫翔、周上勤於偵查中之指述（見
    新竹地檢署109年度他字第2448號卷【下稱他2448號卷】第3
    5頁背面、109年度他字第3422號卷【下稱他3422號卷】第38
    頁背面至第39頁、110年度偵字第1993號卷【下稱偵1993號
    卷】第41頁）大致相符，並與證人即共犯潘韋安於偵查中不
    利於己之供述（見偵1993號卷第26頁至第27頁）得以相互勾
    稽，並有第一國際公司之股份有限公司變更登記表影本、申
    請日期108年4月13日之購物分期付款申請暨約定書影本（含
    被告之國民身分證影本）、被告於108年4月13日簽具之商品
    收取確認書㈠影本、案件繳款明細資料畫面、第一國際公司
    與宇富通訊行簽立之購物分期付款合作契約書（含匯款指定
    帳戶存摺封面）影本、其他貸款資料（即被告之國民身分證
    領補換資料查詢結果、第一國際公司之顧客申請回函審核進
    度畫面、第一國際公司聯繫宇富通訊行之通訊軟體LINE對話
    紀錄擷圖、第一國際公司之案件系統畫面、催理聯繫摘要等
    ）、第一國際公司之特約商合作資料表影本、第一國際公司
    製作之買回報表－宇富通訊行、承認變現簡表各1份、證人潘
    韋安拍攝之被告與手機盒照片1張、被告與證人潘韋安之通
    訊軟體LINE對話紀錄擷取紀錄1份、擷圖23張（見他2448號
    卷第3頁至第5頁背面、第6頁至第7頁、第9頁、第10頁、第3
    8頁至第40頁、第7頁背面、第8頁、新竹地檢署109年度聲他
    字第726號卷第2頁至其背面、他3422號卷第60頁至其背面、
    第44頁、第45頁至其背面、第43頁、偵1993號卷第68頁至第
    91頁、他2448號卷第44頁至第55頁）在卷可參，足認被告前
    揭任意性自白核與事實相符，本案事證明確，被告上開詐欺
    得利犯行，堪以認定，應依法論罪科刑。
二、論罪科刑
　㈠按刑法第339條第1項、第2項分別規定詐欺取財罪及詐欺得利
    罪，前者之行為客體係指財物，後者則指取得債權、免除債
    務、延期履行債務或提供勞務等財物以外之財產上不法利益
    （最高法院86年台上字第3534號判決意旨參照）。查被告與
    證人潘韋安共同對告訴人第一國際公司施用詐術，使告訴人
    第一國際公司之審核人員陷於錯誤後，同意先予撥款支付購
    買手機之價金予宇富通訊行，再由分期方式向被告收取，是
    其等施用詐術所得者，係告訴人第一國際公司先代為清償購
    機價金債務之利益，其行為客體屬財物以外之財產上不法利
    益。是核被告所為，係犯刑法第339條第2項之詐欺得利罪。
    　　　　
　㈡被告與證人潘韋安就本案前揭犯行，既有犯意聯絡與行為分
    擔，自應論以共同正犯。　
　㈢爰以行為人責任為基礎，審酌被告不思以正當方式獲取所需
    ，竟與證人即共犯潘韋安共謀以上開詐術獲取不法利益，其
    顯然並未尊重他人之財產權益，而其行為除已造成告訴人財
    產上之損失外，亦戕害社會之交易秩序，自嚴正地予以非難
    ，再考量其於本案審理時，更一度逃避刑責，係經本院通緝
    後始自行到案，所為實有不該，惟念及被告犯後終能全部坦
    承犯行，復斟酌被告業與告訴人第一國際公司成立和解，且
    已付訖全部和解金，此據證人即告訴代理人周上勤證述在卷
    （見易字卷第298頁），並有本院111年度附民字第612號和
    解筆錄1份（見易字卷第325頁至第326頁）在卷足憑，堪認
    其確有悔意，並兼衡被告自承現在無業、獨居、離婚有一名
    就讀國一小孩、須每月給付小孩生活費、家庭經濟狀況勉持
    及高職肄業之教育程度（見易字卷第306頁、第11頁）等一
    切情狀，量處如主文所示之刑，併諭知易科罰金之折算標準
    。
三、關於沒收部分
　㈠按犯罪所得，屬於犯罪行為人者，沒收之；前2項之沒收，於
    全部或一部不能沒收或不宜執行沒收時，追徵其價額；第1
    項及第2項之犯罪所得，包括違法行為所得、其變得之物或
    財產上利益及其孳息；犯罪所得已實際合法發還被害人者，
    不予宣告沒收或追徵；宣告前2條之沒收或追徵，有過苛之
    虞、欠缺刑法上之重要性、犯罪所得價值低微，或為維持受
    宣告人生活條件之必要者，得不宣告或酌減之，刑法第38條
    之1第1項前段、第3項至第5項及同法第38條之2第2項分別定
    有明文。
　㈡共同正犯犯罪所得之沒收、追徵，應就各人所分得之數為之
    。所謂各人「所分得」之數，係指各人「對犯罪所得有事實
    上之處分權限」而言。因此，若共同正犯各成員內部間，對
    於犯罪所得分配明確時，應依各人實際所得予以宣告沒收；
    若共同正犯對於犯罪所得，其個人確無所得或無處分權限，
    且與其他成員亦無事實上之共同處分權限者，自不予諭知沒
    收。然若共同正犯對於犯罪所得享有共同處分權限時，僅因
    彼此間尚未分配或分配狀況未臻具體、明確，參照民法第27
    1條「數人負同一債務，而其給付可分者，除法律另有規定
    或契約另有訂定外，應各平均分擔之」，民事訴訟法第85條
    第1項前段「共同訴訟人，按其人數，平均分擔訴訟費用」
    等規定之法理，應平均分擔（最高法院108年台上字第1037
    號判決意旨可資參照）。
　㈢經查：
  ⒈被告為本案前揭犯行，實與證人潘韋安共同詐得由告訴人第
    一國際公司代為清償購機價金債務6萬7,334元之財產上利益
    ，此部分當核屬其等之本案犯罪所得，又其等亦因此取得宇
    富通訊行所交付之上開手機1支，則該手機之性質應屬前揭
    犯罪所得之轉換，即為該不法利益之變得之物，是兩者應擇
    一認定其等犯罪所得之內容；惟關於犯罪所得之分配，被告
    始終供稱其本案只拿到2萬元等語（見他2448號卷第35頁背
    面、偵1993號卷第113頁背面、第114頁，易字卷第97頁），
    然證人潘韋安於準備程序時證稱：我其實有將手機提示給被
    告看，被告確認完後我就把手機收購，我當場付現金3萬5,0
    00元給被告等語（見易字卷第69頁），並提出收購文件（含
    照片）影本1份（見易字卷第73頁至第81頁）為據，是其等
    所述內容互為齟齬，難以區別其等實際分受之內容，揆諸前
    揭說明，自仍應以上開財產上利益平均分受，為其等受領犯
    罪所得之認定。
　⒉然被告已與告訴人第一國際公司就其上開平均分受之犯罪所
    得之金額成立和解，並已付訖全部和解金，此有本院111年
    度附民字第612號和解筆錄1份（見易字卷第325頁至第326頁
    ）在卷足憑，是其該部分之犯罪所得實質上等同已發還予告
    訴人，倘再對之宣告沒收、追徵，實失之過苛，爰依刑法第
    38條之2第2項規定不予宣告沒收、追徵，末此敘明。
據上論斷，應依刑事訴訟法第273條之1第1項、第299條第1項前
段，判決如主文。
本案經檢察官陳郁仁提起公訴，檢察官劉正祥到庭執行職務。
中　　華　　民　　國　　111 　年　　7 　　月　　28　　日
                  刑事第二庭  法　官　江宜穎
以上正本證明與原本無異。
如不服本判決應於收受判決後20日內向本院提出上訴書狀，並應
敘述具體理由。其未敘述上訴理由者，應於上訴期間屆滿後20日
內向本院補提理由書(均須按他造當事人之人數附繕本)「切勿逕
送上級法院」。
中　　華　　民　　國　　111 　年　　7 　　月　　28　　日
                              書記官  蕭妙如
附錄本案論罪科刑法條：
中華民國刑法第339條
意圖為自己或第三人不法之所有，以詐術使人將本人或第三人之
物交付者，處5年以下有期徒刑、拘役或科或併科50萬元以下罰
金。
以前項方法得財產上不法之利益或使第三人得之者，亦同。
前二項之未遂犯罰之。